臺北高等行政法院判決　　　　　　　　　　　　　　九十二年度訴字第三二四○號
　　　　　　　　　　　　　　　.
　　原　　　告　宜蘭食品工業股份有限公司
　　代　表　人　甲○○
　　送達代收人　乙○○
　　訴訟代理人　戊○○
　　被　　　告　經濟部智慧財產局
　　代　表　人　蔡練生（局長）住同右
　　訴訟代理人　丁○○
　　參　加　人　瑞士商‧雀巢製品股份有限公司
　　代　表　人　丙○○○○○○.
　　送達代收人　陳長文律師
右當事人間因商標異議事件，原告不服經濟部中華民國九十二年五月十二日經訴字第
○九二○六二一○六一○號訴願決定，提起行政訴訟。本院判決如左：
    主  文
原告之訴駁回。
訴訟費用由原告負擔。
    事  實
壹、事實概要：
    緣參加人瑞士商‧雀巢製品股份有限公司於民國（下同）九十一年二月一日以「
    旺寶」商標，指定使用於商標法施行細則第四十九條所定商品及服務分類表第三
    十類之冰塊、冰棒、雪糕、雪泥、霜淇淋、冰淇淋、冰淇淋粉商品，向被告經濟
    部智慧財產局申請註冊，經被告准列為審定第0000000號商標（下稱系爭
    商標，如附圖一），嗣原告宜蘭食品工業股份有限公司以該審定商標有違商標法
    第三十七條第十二款之規定，對之提起異議，經被告審查，以九十二年三月十三
    日中台異字第九一二○七○號商標異議審定書為異議不成立之處分。原告不服，
    提起訴願，旋遭駁回，遂向本院提起行政訴訟。
貳、兩造聲明：
一、原告聲明求為判決：
(一)、訴願決定及原處分均撤銷，並命被告為異議成立之處分。
(二)、訴訟費用由被告負擔。
二、被告聲明求為判決：
(一)、駁回原告之訴。
(二)、訴訟費用由原告負擔。
參、兩造之爭點：
一、原告主張之理由：
(一)、查被告於處分書理由謂「『旺』字為一般生活用語，通常習慣在該字前後附加其
    他字詞，形成各種不同意涵之用語，例如『旺盛』、『興旺』等．．．」等語，
    原告認為，系爭商標「旺寶」，不可與「旺盛」、「興旺」等字詞等同視之，蓋
    前述二詞皆有其個別之意涵存在，原告亦未認定該二詞與原告所有商標近似。又
    在觀念上就「旺寶」二字字面以觀，為「旺之寶」或「寶之旺」，而「寶」字又
    有「珍貴的東西、珍貴的」之意，可說幾近襲用原告所有之據以異議註冊第四二
    一九四九號「旺旺」商標（下稱據以異議商標，如附圖二）二字，而有更加珍貴
    之意。依商標近似審查基準第一款之規定：「商標在外觀、觀念或讀音方面有一
    近似者，即為近似之商標。」本案系爭商標在觀念上，不可謂與原告據以異議商
    標不近似，決非如被告所稱非屬近似之商標。
(二)、又訴願決定書中稱「『旺』字為一般生活用語，素為國人所喜愛，國內廠商以『
    旺』字或搭配其他用字，作為商標圖樣申准註冊者不乏其數，其識別性較弱．．
    ．」等語，原告以為，「旺」字對於其他以「旺」字搭配其他用字申請商標之法
    人或自然人而言，因申獲核准數量眾多，擁有少數「旺」字類商標，無疑識別性
    確有較弱之慮。惟原告乃國內擁有極多數「旺」字商標之著名優良食品公司，共
    有為數二百餘「旺」字類商標，合法申請註冊獲准，不但於食品類別註冊眾多商
    標，對於其他類別商品之「旺」字類商標保護亦不餘遺力，以觀念近似於原告「
    旺」類文字於食品類申請商標，其「旺」字之識別性非但不弱，反而是品質與口
    味之明確標竿。對於一般消費者而言，「旺」字食品商標幾乎可說與原告之名稱
    及高品質劃上等號，對於具有普通知識經驗之消費者，確有造成混同誤認之虞。
    綜上所述，訴願決定與原處分顯然違法，應予以撤銷，以維護原告之權益。
二、被告主張之理由：
    查本件系爭商標圖樣之中文「旺寶」，與原告據以異議聯合商標圖樣之中文「旺
    旺」相較，雖二者均有相同之「旺」字，惟「旺」字為一般生活用語，通常習慣
    上在該字前後附加其他字詞，形成各種不同意涵之用語，例如「旺盛」、「興旺
    」等，而國內廠商以「旺」字或搭配其他用字作為商標圖樣申准註冊者亦不乏其
    數，此有被告商標圖樣名稱資料附卷可稽，是以之作為商標圖樣，識別性自較低
    弱，而本件二造商標圖樣之中文部分，既各以中文「旺」字分別結合「寶」、「
    旺」成為「旺寶」及「旺旺」，各自形成其整體意涵，則不論外觀、觀念或讀音
    均有差異，予消費者印象亦明顯可辨，客觀上於具有普通知識經驗之購買人施以
    普通之注意，異時異地隔離觀察及交易連貫唱呼之際，尚無致一般消費者產生混
    同誤認之虞，應非屬近似之商標，自無首揭法條規定之適用。綜上論述，被告原
    處分，洵無違誤，原告之訴應予駁回。
    理  由
一、按商標圖樣「相同或近似於他人同一商品或類似商品之註冊商標者」，不得申請
    註冊，為本案異議審定時商標法第三十七條第十二款所明定。而衡酌兩商標是否
    近似，以具有普通知識經驗之購買人，於購買時施以普通所用之注意，有無混同
    誤認之虞判斷之；又所謂類似商品，應依一般社會通念、市場交易情形，並參酌
    該商品之原材料、用途、功能、產製者、行銷管道及場所或買受人等各種相關因
    素判斷之，同法施行細則第十五條第一、二項亦定有明文。
二、參加人瑞士商‧雀巢製品股份有限公司於九十一年二月一日以「旺寶」商標，指
    定使用於商標法施行細則第四十九條所定商品及服務分類表第三十類之冰塊、冰
    棒、雪糕、雪泥、霜淇淋、冰淇淋、冰淇淋粉商品，向被告經濟部智慧財產局申
    請註冊，經被告准列為審定第0000000號系爭商標，嗣原告宜蘭食品工業
    股份有限公司以該審定商標有違商標法第三十七條第十二款之規定，對之提起異
    議，經被告審查，以九十二年三月十三日中台異字第九一二○七○號商標異議審
    定書為異議不成立之處分，有此有系爭商標註冊資料、異議申請書及審定書等件
    為證，並為兩造所不爭之事實，堪認為實。
三、原告起訴意旨略謂：系爭商標「旺寶」，不可與「旺盛」、「興旺」等字詞等同
    視之，蓋前述二詞皆有其個別之意涵存在。而在觀念上就「旺寶」二字字面以觀
    ，為「旺之寶」或「寶之旺」，而「寶」字又有「珍貴的東西、珍貴的」之意，
    幾近襲用原告所有之據以異議商標二字，而有更加珍貴之意。系爭商標在觀念上
    與原告據以異議商標實屬近似之商標。原告乃國內擁有極多數「旺」字商標之著
    名優良食品公司，共有為數二百餘「旺」字類商標，以觀念近似於原告「旺」類
    文字於食品類申請商標，對於一般消費者而言，「旺」字食品商標幾乎可說與原
    告之名稱及高品質劃上等號，對於具有普通知識經驗之消費者，確有造成混同誤
    認之虞云云。
四、經查，本件系爭審定第0000000號「旺寶」商標圖樣之中文「旺寶」，與
    原告據以異議之註冊第四二一九四九號「旺旺」聯合商標圖樣之中文「旺旺」相
    較，雖二者均有相同之「旺」字，惟「旺」字為一般生活用語，素為國人所喜愛
    ，通常習慣上在該字前後附加其他字詞，形成各種不同意涵之用語，國內廠商以
    「旺」字或搭配其他用字，作為商標圖樣申准註冊者不乏其數，有商標圖樣名稱
    資料附原處分卷可稽，故其識別性較弱，而本件二造商標圖樣之中文部分，既各
    以中文「旺」字分別結合「寶」、「旺」成為「旺寶」及「旺旺」，各自形成其
    整體意涵，則不論外觀、觀念或讀音均有差異，予消費者印象亦明顯可辨，客觀
    上於具有普通知識經驗之購買人施以普通之注意，異時異地隔離觀察及交易連貫
    唱呼之際，尚無致一般消費者產生混同誤認之虞，應非屬近似之商標，自無首揭
    法條規定之適用。
五、從而，被告依首揭規定，異議不成立之處分，並無不合。訴願決定遞予駁回，亦
    無違誤，均應予維持。本件原告之訴為無理由，應予駁回。
據上論結，本件原告之訴為無理由，爰依行政訴訟法第九十八條第三項前段，判決如
主文。
中　　　華　　　民　　　國　　九十三　　年　　　九　　　月　　二十四　　日
                                臺 北 高 等 行 政 法 院  第 五 庭
                                            審 判 長 法  官  張瓊文
                                                     法  官  黃清光
                                                     法  官  劉介中
右為正本係照原本作成。
如不服本判決，應於送達後二十日內，向本院提出上訴狀並表明上訴理由，如於本判
決宣示後送達前提起上訴者，應於判決送達後二十日內補提上訴理由書（須按他造人
數附繕本）。
中　　　華　　　民　　　國　　九十三　　年　　　九　　　月　　二十四　　日
                                                     書記官  黃明和
